臺灣板橋地方法院刑事判決　　　　　　　 96年度易字第480號
公　訴　人　臺灣板橋地方法院檢察署檢察官
被　　　告　丙○○
上列被告因詐欺案件，經檢察官提起公訴（96年度偵續字第7號
），本院判決如下：
    主  文
丙○○犯詐欺得利罪，處拘役肆拾日，如易科罰金，以銀元參佰
元即新臺幣玖佰元折算壹日。
    事  實
一、丙○○無給付租金之意思，竟意圖為自己得財產上不法之利
    益，於民國94年10月4 日，在臺北縣中和市○○路○ 段648
    號昌立交通事業股份有限公司 (下稱昌立公司）內，向該公
    司人員佯稱要承租車牌號碼855-NA號營業用小客車即計程車
    使用且會按時給付租金，並謊稱其居住於臺北縣板橋市○○
    路62巷24弄20之2 號，致使昌立公司人員信以為真，而陷於
    錯誤，將上開營業用小客車交予丙○○使用，雙方約定每日
    租金為新臺幣（下同）850 元，每3 天繳交1 次租金。丙○
    ○取得該車後，即未繳納租金，且避不見面，嗣昌立公司依
    臺北縣路邊停車繳費通知單查詢資料研判該車可能之停車處
    所後，於94年11月18日上午11時20分許，會同警方在台北縣
    樹林市○○路○ 段228 號前查獲丙○○並扣得上開車輛。
二、案經昌立公司訴由臺北縣政府警察局樹林分局報請臺灣板橋
    地方法院檢察署檢察官偵查起訴。
    理  由
一、被告丙○○經本院合法傳喚未到庭，惟其於偵查中矢口否認
    有詐欺得利之犯行，並辯稱：伊簽訂租約租車後，因女兒葉
    羿杉生病住院，忙於照顧女兒，因此無法駕駛上開車輛營業
    ，且將錢花在女兒身上，致無力繳納租金，亦無時間與昌立
    公司聯絡云云。經查：
  (一)、上揭事實，業據告訴人之代理人丁○○於警詢及偵查中指
      訴綦詳，被告於警詢時亦坦承自租車時起迄警方查獲時止
      ，伊未曾繳納任何租金等情不諱，並有小型計程車租賃合
      約書影本、贓物認領保管單、車籍作業系統─查詢認可資
      料各1 紙附卷可稽。
  (二)、被告之女葉羿杉固曾因罹病，自94年9 月17日起至國立臺
      灣大學醫學院附設醫院（下稱臺大醫院）住院治療，迄94
      年10月13日出院，有該醫院94年10月13日診斷證明書及96
      年3 月15日校附醫醫事字第0960202428號函各1 紙在卷可
      考。惟被告之父甲○○於本院審理時具結證稱：葉羿杉一
      到臺大醫院住院時，被告即前往探視，但看一下就走了，
      當時葉羿杉係由其祖母乙○○○負責照顧等語（見本院審
      判筆錄第3頁），被告之母乙○○○亦於本院審理時具結
      證稱：葉羿杉住院期間主要由伊負責照顧，被告僅照顧2
      、3次而已，且因葉羿杉就讀之幼稚園有保險金補助，因
      此未花費多少錢等語（見本院審判筆錄第5、6頁）。由是
      可知，被告於94年9月17日即知悉其女住院，其後始於94
      年10月4日前往昌立公司承租上開車輛，且被告之女葉羿
      杉自94年9月17日起至同年10月13日止在臺大醫院住院期
      間，係由被告之母乙○○○負責照顧，被告甚少前往探視
      照料，且支出之醫藥費用甚少，顯然葉羿杉住院乙事，並
      不影響被告駕駛上開車輛營業謀生，更不妨礙被告前往昌
      立公司繳納租金或歸還車輛，然而，被告不僅於租車後未
      支付租金，且自94年10月13日葉羿杉出院後，被告仍然拒
      絕繳納任何租金，亦未與昌立公司聯繫以歸還車輛，顯見
      被告自始即無繳納租金之意思。從而被告辯稱：伊簽訂租
      約後，因女兒葉羿杉生病，忙於照顧女兒，因此無法駕駛
      上開車輛營業，致無力繳納租金，亦無時間與昌立公司聯
      絡云云，應係畏罪卸責之詞，不足採信。
  (三)、被告租車時，在小型計程車租賃合約書上記載其居住現址
      為臺北縣板橋市○○路62巷24弄20之2 號。惟被告早於租
      車之前，即將該處房屋移轉予他人所有，而未居住於該址
      等情，業經被告於偵查中自白在卷（見96年度偵續字第7
      號偵卷第17頁），並經證人甲○○於本院具結證述明確（
      見本院審判筆錄第3頁）。又被告自94年10月6 日起至94
      年11月6 日在臺北縣永和市、樹林市等處收費停車格，累
      計數十次停車，均未繳納停車費用，有台北縣路邊停車繳
      費通知單查詢結果2 紙在卷可考。準此，被告隱瞞真實之
      住址而承租該車，使昌立公司難以追尋查扣車輛，又不繳
      納路邊停車費用，益徵被告自始即無給付租金之意思，且
      係使用詐術以租得該車。
  (四)、被告於警詢時陳稱伊承租上開車輛之目的，係作交通工具
      使用等語（見94年度偵字第20344 號偵卷第6 頁），且於
      偵查中供稱：伊欠人家3 、400 萬元，先跑路等語（見96
      年度偵續字第7 號偵卷第17頁）。按被告所承租之車輛係
      計程車，依契約之約定，每日租金為850 元，應每3 天繳
      交1 次租金，被告竟非以駕駛該車營業謀生為目的，而係
      供己代步，益見被告自始即無繳納租金之意思，其租車之
      目的係為圖得免費使用該車代步之不法利益。被告承租該
      車後，未將該車出售、典當、抵押或為其他處分行為，亦
      未刻意隱匿或拆解該車，尚難認被告就該車具有不法所有
      之意圖，僅能認定被告之行為構成詐欺得利罪。
  (五)、綜上所述，被告所辯顯不足採信，本案事證明確，被告犯
      行洵堪認定。
二、按行為後法律有變更者，適用行為時之法律。但行為後之法
    律有利於行為人者，適用最有利於行為人之法律，刑法第2
    條第1 項定有明文。查被告行為後，刑法第33條第5 款有關
    罰金之最低數額之規定，業於94年2 月2 日修正公布，並自
    95年7 月1 日起施行，而本案被告所為，係犯刑法第339 條
    第2 項之詐欺得利罪，該罪有罰金刑之處罰，而刑法第33條
    第5 款有關罰金之最低數額部分，刑法分則編各罪所定罰金
    之貨幣單位原為銀元，修正前刑法第33條第5 款規定：「罰
    金：（銀元）1 元以上」，而銀元與新臺幣間之折算，依現
    行法規所定貨幣單位折算新臺幣條例規定，以銀元1 元折算
    新臺幣3 元；修正後刑法第33條第5 款則規定：「罰金：新
    臺幣1,000 元以上，以百元計算之」；經比較修正前、後之
    規定，修正後刑法第33條第5 款所定罰金之最低數額，較之
    修正前提高，自以修正前刑法第33條第5 款規定有利於被告
    ，依刑法第2 條第1 項前段之規定，應適用行為時即修正前
    之規定。
三、核被告所為，係犯刑法第339 條第2 項之詐欺得利罪。爰審
    酌被告之素行（參考卷附臺灣高等法院被告前案紀錄表）、
    其犯罪之動機、目的及詐欺之手段，所詐得之財產上不法利
    益有限，惟犯罪後未坦承犯行，且未賠償被害人所受損害等
    一切情狀，量處拘役40日。末查被告行為時即修正前刑法第
    41條第1 項前段規定：「犯最重本刑為5 年以下有期徒刑以
    下之刑之罪，而受6 個月以下有期徒刑或拘役之宣告，因身
    體、教育、職業、家庭之關係或其他正當事由，執行顯有困
    難者，得以1 元以上3 元以下折算1 日，易科罰金」，而被
    告行為時之易科罰金折算標準，依修正前罰金罰鍰提高標準
    條例第2 條前段（現已刪除）規定，就其原定數額提高為
    100 倍折算1 日，則被告行為時之易科罰金折算標準，應以
    銀元300 元折算1 日，經折算為新臺幣後，係以新臺幣900
    元折算為1 日。裁判時即修正後刑法第41條第1 項前段則規
    定：「犯最重本刑為5 年以下有期徒刑以下之刑之罪，而受
    6 個月以下有期徒刑或拘役之宣告者，得以新臺幣1,000 元
    、2,000 元或3,000 元折算1 日，易科罰金」，比較修正前
    、後之易科罰金折算標準，以行為時即修正前之規定，較有
    利於被告，依修正後刑法第2 條第1 項前段規定，自應適用
    修正前刑法第41條第1 項前段、修正前罰金罰鍰提高標準條
    例第2 條之規定，諭知如易科罰金之折算標準。
四、被告經合法傳喚無正當理由不到庭，而本件係應科拘役之案
    件，爰不待其陳述逕行判決。
據上論斷，應依刑事訴訟法第299 條第1 項前段、第306 條，刑
法第2 條第1 項前段、第339 條第2 項，修正前刑法第41條第1
項前段，刑法施行法第1 條之1 ，修正前罰金罰鍰提高標準條例
第2 條，現行法規所定貨幣單位折算新臺幣條例第2 條，判決如
主文。
本案經檢察官戊○提起公訴、由檢察官王聖涵到庭執行職務。
中　　華　　民　　國　　96　　年　　4 　　月　　26　　日
                  刑事第十庭  審判長法　官  樊季康
                                    法  官  張筱琪
                                    法  官  劉元斐
以上正本證明與原本無異
如不服本判決應於送達後10日內向本院提出上訴狀
                                    書記官　梁宜庭
中　　華　　民　　國　　96　　年　　4 　　月　　26　　日
附錄本案論罪科刑法條全文：
中華民國刑法第339條
 （普通詐欺罪）
意圖為自己或第三人不法之所有，以詐術使人將本人或第三人之
物交付者，處5 年以下有期徒刑、拘役或科或併科1 千元以下罰
金。
以前項方法得財產上不法之利益或使第三人得之者，亦同。
前二項之未遂犯罰之。
